【裁判字號】    95,簡,646
【裁判日期】    951124
【裁判案由】    就業服務法
【裁判全文】
臺北高等行政法院判決
                                     95年度簡字第00646號
原      告  東南亞人力資源管理顧問有限公司
代  表  人  甲○○
被      告  臺北市政府
代  表  人  乙○○市長）住同.
上列當事人間因就業服務法事件，原告不服行政院勞工委員會中
華民國95年7 月24日勞訴字第0950025787號訴願決定，提起行政
訴訟。本院判決如下：
    主  文
原告之訴駁回。
訴訟費用由原告負擔。
    事  實
一、事實概要：緣原告係從事私立就業服務機構，前於民國（下
    同）94年9 月7 日（該會收文日期）向行政院勞工委員會申
    報就業服務專業人員為3 人，從業人員為14人；台北市政府
    勞工局於94年9 月28日派員訪察時，申報就業服務人員為2
    人，從業人員為10人，惟經該局事後查核發現原告於94 年8
    月之勞保投保人數為63人，其就業服務專業人員之數額與私
    立就業服務機構許可及管理辦法第6 條之規定不符。移經被
    告機關核認原告違反就業服務法第36條第1 項規定，爰依同
    法第67條第1 項規定，以95年3 月9 日府勞二字第095302
    10100 號違反就業服務法罰鍰處分書，處原告新臺幣（下同
    ）6 萬元罰鍰。原告不服，提起訴願，經遭決定駁回，遂向
    本院提起本件行政訴訟。
二、兩造聲明：
  (一)原告聲明求為判決：
    1.訴願決定及原處分均撤銷。
    2.訴訟費用由被告負擔。
  (二)被告聲明求為判決：
    1.駁回原告之訴。
    2.訴訟費用由原告負擔。
三、兩造之爭點：
甲、原告主張：
    原告公司之員工於94年1 月至9 月中，有42名員工至本集團
    所屬之公司兼職，並未在原告公司實際從事工作，原告公司
    實際所登記之從業人員僅有17人，合於就業服務法之規定，
    被告機關單純以勞工保險投保人員記錄逕行認定原告公司實
    際從業人員之人數，顯有未洽。又私立就業服務機構許可及
    管理辦法第6 條之規定之從業人員，在解釋上應指「實際專
    職從事業務之人員」並不包括「兼職人員」或「工讀生」，
    訴願決定書理由欄第3 點中認定從業人員尚未排除兼職人員
    ，顯屬擴大解釋，不符就業服務法之立法旨意。
乙、被告主張：
一、原告於94年9 月7 （該會收文日期）日向行政院勞工委員會
    申報「就業服務專業人員為3 人，從業人員為14人」，被告
    機關於94年9 月28日派員訪察時，原告申報「就業服務專業
    人員為2 人，從業人員為10人」，惟經查原告94年8 月之勞
    保投保人數卻有63人；另原告安全室主任藍清宙君94年10月
    12日於被告機關談話紀錄說明表示：「…本公司實際從事就
    業服務之人員僅有14名專職從業人員，所以才備置3 名專業
    人員，貴局自勞保取得名單63名，除其中14名專職從業人員
    外，其於49名均屬兼職人員。」；又原告94年12月30 日 東
    清字第094012028 號函載：「…94年9 月17日本公司申請之
    專業人員為3 名，從業人員為14名，餘46名均為在公司兼職
    加保人員，因公司誤認兼職加保人員未包括在比例以內…實
    因誤解法意，造成錯誤，屬實無心之過。」。基此，原告就
    業服務專業人員之數額明顯違反私立就業服務機構許可及管
    理辦法第6 條之規定，違反就業服務法第36條第1 項規定之
    事實，足堪認定。被告機關依法裁處，自無違誤。
二、另稽原告95年3 月14日訴願書所提之證物，（94年1 月至9
    月員工兼職清冊）所載：員工59人，兼職42人（即正職人員
    59-42=17人），此證原告於起訴狀又再次重申。雖原告始終
    主張其從業人員（不包含專業人員）為14人，就業服務專業
    人員為3 人。惟比對原告訴願書所提之（94年1 月至9 月員
    工兼職清冊）與94年12月30日東清字第094012028 號函所附
    之員工名冊，除藍清宙君、徐冬雲君及李素華君等3 人外，
    前後員工名冊竟有11人不相符合，另比對行政院勞工委員會
    94年9 月12日勞職外字第0940505274B 號函所附原告之私立
    就業服務機構從業人員名冊，其中員工身份仍不一致，故原
    告所辯自難可取。
三、至原告辯稱：從業人員，在解釋上應指「實際專職從事業務
    之人員」並不包括「兼職人員」或「工讀生」，此恐係原告
    對法令有所誤解，而參加勞工保險人數雖非得作為原告僱用
    勞工人數之唯一依據，惟私立就業服務機構許可及管理辦法
    第6 條規定之就業服務專業人員數額，其用意本即是藉由一
    定比例之就業服務專業人員提升私立就業服務機構之服務品
    質，且該從業人員並未排除兼職人員，又如可任由原告曲解
    該僱用人員孰為從業人員，孰為非從業人員，則無標準可循
    ，法無所歸，基此，原告之主張自不適用。
    理  由
一、按「私立就業服務機構應置符合規定資格及數額之就業服務
    專業人員。」、「違反．．．．．．第36條第1 項．．．．
    ．．規定者，處新臺幣6 萬元以上30萬元以下罰鍰。」分別
    為就業服務法第36條第1 項及第67條第1 項所明定。又「年
    滿15歲以上，60歲以下之左列勞工，應以其雇主或所屬團體
    或所屬機構為投保單位，全部參加勞工保險為被保險人：一
    、．．．．．．。二、受僱於僱用5 人以上公司、行號之員
    工。三、．．．．．．。」、「各投保單位應為其所屬勞工
    ，辦理投保手續及其他有關保險事務，並備僱用員工或會員
    名冊。」勞工保險條例第6 條第1 項第2 款及第10條第1項
    分別定有明文。再「本辦法依就業服務法（以下簡稱本法）
    第34條第3 項規定訂定之。」、「本法第36條所稱就業服務
    專業人員之數額如下：一、從業人員人數在5 人以下者，應
    置就業服務專業人員至少1 人。二、從業人員人數在6 人以
    上10人下者，應置就業服務專業人員至少2 人。三、從業人
    員人數逾10人者，應置就業服務專業人員至少3 人，並自第
    11人起，每逾10人應另增置就業服務專業人員1 人。」復為
    私立就業服務機構許可及管理辦法第1 條及第6 條所明定。
二、原告起訴主張其公司專職從業人員為17人，核與其安全室主
    任藍清宙於94年10月12日在台北市政府勞工局之談話紀錄略
    載：「（問：本局自貴公司投勞工保險名冊得知貴公司有63
    位【8 月】投保員工，依規定貴公司應備至少7 名專業人員
    ？上述情形是否提出說明？）答：本公司實際從事就業服務
    之人員僅有14名專職從業人員，所以才備置3 名專業人員，
    貴局自勞保取得名單63名，除其中14名專職從業人員外，其
    餘49名均屬兼職人員。」等語，不盡相符。復稽之原告94
    年12月30日東清字第094012028 號函載：「．．．．．．94
    年9 月17日本公司申請之專業人員為3 名，從業人員為14
    名，餘46名均為在公司兼職加保人員，因公司誤認兼職加保
    人員未包括在比例以內．．．．．．」，並附有員工名冊乙
    份。另稽原告提起訴願之證物--94年1 月至9 月員工兼職清
    冊，則載員工59人，兼職42人（亦即專職人員為59-42 ＝17
    人）。經仔細比對原告所提前開2 份員工名冊，除藍清宙君
    、徐冬雲君及李素華君等3 人外，前後員工名冊專職人員竟
    高達11人不相符合，另比對行政院勞工委員會94年9 月12日
    勞職外字第0940505274B 號函所附原告之私立就業服務機構
    從業人員名冊（即原告於94年9 月7 日所申報），其中14位
    專職員工之姓名仍諸多不一致。原告主張其公司所僱用專職
    從業人員僅有17人（含專業人員為3 名），已難採信。又私
    立就業服務機構許可及管理辦法第6 條規定就業服務專業人
    員之數額，其用意乃希藉由一定比例之就業服務專業人員提
    升私立就業服務機構之服務品質，故該辦法所稱之「從業人
    員」，應指私立就業服務機構所僱用之全部員工，包括兼職
    人員。另參加勞工保險之投保人數雖非得作為認定原告僱用
    勞工人數之唯一依據（台北市政府勞工局查詢原告投保勞工
    保險為63人），但原告既承認其從業人員為59人（包含專職
    及兼職人員），並有員工名冊及兼職清冊佐證，自堪相信原
    告至少僱用該等從業人員。且其中兼職清冊（包含專職及兼
    職人員名單計59人）上所列員工，尚漏列就業服務專業人員
    吳庭禎君等3 人及外國人WANEN 君（護照號碼：AD00000000
     ） ，故原告僅備置3 名就業服務專業人員，自與私立就業
    服務機構許可及管理辦法第6 條規定不符，而有違反就業服
    務法第36條第1 項規定之情形，是被告依同法第67條第1 項
    規定處以罰鍰，於法並無不合，且係處以法定最低度罰鍰，
    亦無裁量逾越權限或濫用權力之情事。
三、綜上所述，原處分認事用法既無違誤，訴願決定予以維持，
    即無不合，原告仍執前詞及個人主觀之見解，請求撤銷訴願
    決定及原處分，為無理由，應予駁回。又本件依卷內資料，
    事證已臻明確，爰不經言詞辯論為判決。
據上論結，本件原告之訴為無理由，爰依行政訴訟法第233 條第
1 項、第98條第3 項前段，判決如主文。
中    華    民    國    95    年    11    月    24    日
                             第四庭法  官  林  文  舟
上為正本係照原本作成。
本件以訴訟事件所涉及之法律見解具有原則性者為限，始得於本
判決送達後20日內向本院提出上訴狀並表明上訴理由，如已於本
判決宣示後送達前提起上訴者，應於判決送達後20日內補具上訴
理由（均按他造人數附繕本），且經最高行政法院許可後方得上
訴。
中    華    民    國    95    年    11    月    24    日
                                   書記官  林  俞  文


司法院資訊處製作；財團法人民間司法改革基金會備份。
